【裁判字號】    89,自,64
【裁判日期】    891013
【裁判案由】    詐欺
【裁判全文】
臺灣嘉義地方法院刑事判決                            八十九年度自字第六四號
    自  訴  人  甲○○○○份有限公司
    法定代理人  楊佑
    自訴代理人  張新昌
                吳國祥
    被      告  丙○○
                乙○○
右列被告等因詐欺案件，經自訴人提起自訴，本院判決如左：
    主  文
丙○○、乙○○無罪。
    理  由
一、自訴意旨略以：被告丙○○為東洋實業行負責人，並與被告乙○○共同執行該商
    號業務，於八十八年五月二十五日，被告二人意圖為自己不法之所有，以購貨為
    手段，由乙○○至甲○○○○份有限公司（下稱台碩公司）位於台南縣永康市○
    ○街一二三號一樓之台南分公司，購買總價新臺幣（下同）五萬三千零七十八元
    之電腦商品，並指示台碩公司開立「東洋實業行」為買受人之發票，並全部由丙
    ○○、乙○○收受，且由乙○○交付台碩公司三萬五千元，餘款一萬八千零七十
    八元，言明翌日再交付。惟台碩公司派人前往收款時，丙○○、乙○○竟拒不付
    款，自訴人始發現其詐欺犯行，因認被告丙○○、乙○○涉有刑法第三百三十九
    條詐欺罪云云。
二、按犯罪事實應依證據認定之，無證據不得推定其犯罪事實。又不能證明被告犯罪
    者，應諭知無罪之判決，刑事訴訟法第一百五十四條、第三百零一條第一項分別
    定有明文。又事實之認定，應憑證據，如未能發現相當證據，或證據不足以證明
    ，自不能以推測或擬制之方法，為裁判基礎；且認定事實所憑之證據，其為訴訟
    上證明，須達於通常一般人均不致有懷疑，而得確信其為事實之程度者，始得據
    為有罪之認定，倘其證明尚未達到此一程度而有合理之懷疑存在時，尚難為有罪
    之認定基礎。又按告訴人之告訴（自訴人亦同），係以使被告受刑事訴追為目的
    ，是其陳述是否與事實相符，仍應調查其他證據以資審認；且認定不利之事實，
    須依積極證據，苟積極證據不足為不利於被告事實之認定時，即應為有利於被告
    之認定，更不必有何有利之證據，最高法院三十年上字第八一六號、五十二年台
    上字第一三○○號、四十年台上字第八六號、七十六年台上字第四九八六號判例
    著有明文可資參照。再按，刑法第三百三十九條第二項之詐欺得利罪，係以使用
    詐術而圖得財產上不法之利益為構成要件，故加害人如有不法取得債權、免除債
    務、延期清償或提供勞務等財物以外之財產上不法利益之意思，實施詐欺行為，
    被害人因此行為陷於錯誤而為財產上之處分，受有損害，始成立該罪。至於民事
    債務當事人間，若有未依債務本旨履行給付之情形，在一般社會經驗而言，原因
    非一，其因不可歸責之事由無法給付，或因合法得對抗他造主張抗辯而拒絕給付
    ，甚至債之關係成立後，始行惡意延遲給付，皆有可能，非必出於自始無意給付
    之詐欺犯罪一端。又刑事被告依法不負自證無罪之義務，故在別無積極證據之情
    形下，自難違反刑事訴訟法第一百五十四條之規定，以被告單純債務不履行之狀
    態，推定被告自始即有不法所有之意圖而施用詐術。
三、訊據被告乙○○固坦承有於右揭時地購買電腦，且餘額一萬八千零七十八元且未
    如期清償等情不諱，惟堅決否認有何詐欺犯行，辯稱：並無不付款之意，係因代
    女兒友人代購電腦，不知女兒友人未支付餘額，亦未收到自訴人支付命令，始未
    及時清償等語。經查：自訴人雖提出對帳單、統一發票、出貨單影本各一份及支
    付命令一紙為據，然此僅足證明被告有事後債務不履行之情事，無從據此認定被
    告有何詐術之施行；次查：自訴人雖於被告遲延給付後，向本院聲請對被告乙○
    ○發支付命令，惟該支付命令並未送達至被告乙○○，此業經自訴代理人張新昌
    於本院調查中陳明在卷，益證被告並無自始即不付款之意思；再查：被告丙○○
    、乙○○既已就所購貨品全部價額五萬三千零七十八元，支付達三萬五千元之金
    額，僅小部分餘額一萬八千零七十八元未支付，更難據此認定被告自始無付款之
    詐欺犯意，再參以被告於本院審理中已支付餘額完畢，此經自訴代理人陳明在卷
    ，顯難僅以被告餘額未付清，即認定被告有詐稱欲支付款項而使自訴人陷於錯誤
    之意思，是被告乙○○所辯尚非無據。綜上所述，自訴人既無舉證證明被告丙○
    ○、乙○○有何詐欺之情事，且本院復查無證據證明被告丙○○、乙○○向自訴
    人消費之初，有自始不付款之詐欺犯意及施用詐術之行為，揆諸前揭說明，自不
    得僅以被告二人事後欠款未還之債務不履行之事實，而推定其有自訴人所指之詐
    欺犯行，本件被告二人犯罪即屬不能證明，應為無罪之諭知。
四、被告丙○○經合法傳喚，無正當理由不到庭，本院認本件係應諭知無罪之案件，
    爰不待其陳述逕行判決。
據上論斷，應依刑事訴訟法第三百四十三條、第三百零一條第一項、第三百零六條，
判決如主文。
中      華      民      國    八十九    年      十      月     十三     日
                                      臺灣嘉義地方法院刑事第一庭
                                          法  官  蔡  廷  宜
右正本證明與原本無異。
如不服本判決，應於判決送達後十日內，向本院提出上訴狀。
中      華      民      國    八十九    年      十      月     十三     日
                                          書記官  尹  玉  琪


司法院資訊處製作；財團法人民間司法改革基金會備份。
